【裁判字號】    89,上易,4383
【裁判日期】    900810
【裁判案由】    侵占等
【裁判全文】
臺灣高等法院刑事判決                          八十九年度上易字第四三八三號
    上  訴  人  臺灣桃園地方法院檢察署檢察官
    被      告  甲○○
    被      告  乙○○
右上訴人因侵占等案件，不服臺灣桃園地方法院八十七年度易字第二九０七號，中華
民國八十九年九月二十日第一審判決（起訴案號：臺灣桃園地方法院檢察署八十七年
度偵字第一０二三九號）提起上訴，本院判決如左：
    主  文
原判決撤銷。
甲○○、乙○○共同連續行使從事業務之人，明知為不實之事項，而登載於其業務上
作成之文書，足以生損害於他人，各處有期徒刑肆月，如易科罰金，均以參佰元折算
壹日。
    事  實
一、甲○○、乙○○係受僱於拓比企業有限公司（下稱拓比公司）在桃園縣桃園市○
    ○路六一號「統領百貨」擔任專櫃售貨員，職司售貨業務，為從事業務之人，詎
    被告二人分別先後及共同意圖為自己不法之所有，並基於概括犯意之聯絡，甲○
    ○自民國八十六年十一月三日起至八十七年四月十日，乙○○自八十六年十月十
    九日起至八十七年五月二十日之期間，或因優惠客戶，或為彌補貨物遺失之損失
    ，於其等每日製作之銷貨日報表上，虛偽以「高價低報」、「收訂」、「員工自
    購」、「高於優惠折價」（例如一件服飾定價新台幣（下同）一千元，以九五折
    即九百五十元出售，但竟在售貨日報表上，登載以七五折即七百五十元出售另
    收訂二百元）為不實之登載，並呈報予拓比公司，致生損害於拓比公司銷貨控管
    之正確性。
二、案經拓比企業有限公司訴由臺灣桃園地方法院檢察署檢察官偵查起訴。
    理  由
一、訊據被告甲○○、乙○○坦承確曾以「高價低報」、「收訂」、「員工自購」、
    「高於優惠折價」等方式製作銷貨日報表等情屬實，唯均堅決否認右揭犯行，均
    辯稱：渠於任職期間，平常就有優惠價格，由伊等來決定，此為公司所允許，且
    一般專櫃都是如此做，後因乙○○上班時被偷七件衣服，渠乃決定以賣衣服之優
    惠折扣陸續補回，又因有客人會要求更低之價格，伊等為了業續，便有如此之作
    法，何況公司都知情，後來伊有向公司報告衣服失竊之事，但公司表示要從伊薪
    水抵扣，因公司同意上述之優惠折扣價格，所以才會以此方式陸續攤補，渠無製
    作不實之日報表等語。
二、但查被告係拓比所僱用之售貨員，其等每日所銷售之貨物，本應據實登載於銷售
    日報表，以利公司貨品之管控，乃竟為求優惠客戶或為彌補失竊服飾免被扣薪之
    損失，竟在其所登載之貨售日報表上為不實之載，有卷附售貨日報表可按，雖無
    證據足以證明被告等有侵占貨款、服飾之行為，但其所為，顯已致生損害於拓比
    公司銷貨控管之正確性。本件事證明確，被告犯行應堪認定。
三、核被告所為係犯刑法第二百十六條、二百十五條之行使業務登載不實文書罪，登
    載不實之低度行為為行使之高度行為所吸收，不另論罪，被告二人就其等共事期
    間（八十六年十一月三日起至八十七年四月十日）所為前開犯行，有犯意之聯絡
    及行為之分擔，均為共同正犯；又其等多次犯，時間密接，犯罪構成要件相同，
    顯係基於概括犯意，為連續犯，應依刑法第五十六條之規定加重其刑。末查，被
    告行為後，刑法第四十一條業於民國九十年一月修正，同年月十日經總統公布施
    行，依修正後之刑法第四十一條規定「犯最重本刑為五年以下有期徒刑以下之刑
    之罪，而受六個月以下有期徒刑或拘役之宣告，因身體、教育、職業、家庭之關
    係，執行顯有困難者，得以一元以上三元以下折算一日易科罰金。但確因不執行
    所宣告之刑難收矯正之效，或難以維持秩序者，不在此限。」又前述易科罰金之
    折算標準，業據罰金罰鍰提高標準條例第二條前段規定，就其原定數額，提高為
    一百倍折算一日。經比較修正前後刑法第四十一條之結果，新法對被告並無不利
    ，依刑法第二條第一項前段規定，自應適用裁判時法。
四、原審未察，遽為無罪之諭知，即有未合，公訴人上訴意旨，指摘原判決不當，求
    為撤銷改判，為有理由，自應由本院將原判決予以撤銷改判。爰審酌被告之犯罪
    動機、手段、犯後態度及其他一切情狀，分別量處有期徒刑四月，並諭知如易科
    罰金，均以三百元折算一日。
五、公訴意旨另以被告二人於任職期間，以前揭登載不實之方式，侵占專櫃內之服飾
    貨品及櫃台內之財物計二十七萬七千三百一十一元，因認被告另涉有刑法第三百
    三十六條第二項之業務侵占罪嫌云云。唯經訊據被告甲○○、乙○○均堅決否認
    侵占專櫃之服飾及貨款，辯稱渠於任職期間，曾有服飾遭竊，乃決定以賣衣服之
    優惠折扣陸續補回，而每日營業所收之現金均交由百貨公司櫃台收走，只是在做
    報表時將０．九五折部分寫入訂金，當作衣服已賣掉，渠製作銷貨日報表自始即
    如此；另有客人會要求更低之價格，伊等為了業續，只能在銷售日報表作如上之
    登載。渠並未侵占貨品或貨款云云。
六、經查：
  (一)查統領百貨服飾專櫃售貨時，係由售貨員當場將貨款交予統領百貨出納，由該出
    納製作有交款專櫃代碼之統一發票，再轉交給顧客，專櫃售貨員就營業收入款項
    ，並無保管抑留之可能，因顧客購貨付款後，隨即取得與其所付貨款同額之統一
    發票，若售貨員未交或短報貨款，收款之統領百貨出納亦不可能開立較高金額之
    統一發票，客戶也不可能取得與其購貨金額不符之發票，此不惟被告二人供明在
    卷，亦經證人即統領百貨ＹＳＬ服飾專櫃小姐李雪珍於原審證述屬實；是以被告
    二人受僱於拓比公司設在統領百領內之專櫃擔任售貨員，僅負責售貨及製作銷貨
    日報表，並無直接收受貨款，何有可能侵吞售貨款？況縱被告二人果有侵占之意
    ，售貨後不報繳統領百貨，直接放入私囊，惟顧客向百貨公司購貨未能取得統一
    發票，亦顯不可能，是被告二人事實上即無侵吞貨款之機會甚明。
  (二)又被告等為拓比公司專櫃銷售人員，依拓比公司之規定銷售每萬元有二百元之抽
    成，如月銷售額滿百萬元，則有二萬元抽成可得；是以營業人員為求業績佳，自
    以迎合、優惠客戶以爭取業績。另拓比公司許可銷售人員售貨之最低折扣為七六
    折，七六折為彈性折扣之最高折扣，而如遇上部分客人隨和，則售出貨品可能以
    九折或八折之較高折扣售出，唯有部分客人殺價高，往往要求比公司最低折扣更
    優惠之折扣，為不使客戶流失，只能低於公司規定之折扣出售，惟彌補之方式，
    乃由售貨八或九折客戶貨款處攤補，此即所謂之「高於優惠折價」、「高價低報
    」等情，已據被告二人供承在卷，並經前開證人李雪珍於原審結證明確；至「代
    收訂金」部分，或因求開市，以求日報表帳面好看，乃先向鄰櫃借「訂金」之金
    額作帳，隔日或二、三日後始補還鄰櫃，或如前述，以高於七六折折扣價售出而
    有剩餘款，但銷貨日報表仍記載為七六折賣出，多出之折扣價款則以「訂金」列
    載，以作為高於七六折時之攤平，以符合公司規定之折扣，又此列「訂金」有時
    為一彈性控存金額，若有遺失服飾時，亦可由累積之「訂金」攤還等情，亦為被
    告二人所自承，並與證人李雪珍於原審結證之情節相符，復有拓比公司專櫃銷貨
    日報表可稽，從而該銷貨日報表與售貨時交給統領百貨之金額既完全相符，僅日
    報表有「訂金」之列載項目，對拓比公司之營收並無實際上短少，再者拓比公司
    於被告任職期間，每日均須填載銷貨日報表，除一份交予統領百貨存查，另一份
    則須繳回公司由會計查核，如被告確以上開方式侵占服飾或貨款，公司早可察覺
    ，按月盤點物品，以查察被告是否有侵占貨器或貨款之情事；乃拓比公司並未按
    時盤點貨物，謂被告於任職期間侵占貨品，尚嫌無據。
  (三)又被告乙○○於八十六年十二月三日中午，與鄰櫃售貨員吳瑞玲同去統領百貨員
    工餐廳用膳，致遭人偷走七件服飾，適被告甲○○休假未上班，而每件服飾價值
    近萬元等情，已據被告乙○○供承在卷，並經證人李雪珍於原審審理中證述在卷
    ，核與證人劉文斌在本院訊問時證述之情節相符。是以被告於製作報表時，依上
    開「高價低報」、「收訂」及「高於優惠折價」等方式攤補損失，自無侵占之可
    言。
  (四)至證人即曾任拓比公司統領百貨專櫃小姐陳黛芬於原審審理時固指稱：其任職期
    間，公司有規定新貨不打折，若有統領卡打九折，並無所謂「高於優惠折價」或
    「收訂」等情形，且公司有規定不可以如此銷售服飾，而公司也規定若有遺失服
    飾，要由薪水分期抵扣，但會打折云云，然查彼證人係於八十七年四月份始到職
    ，乃因本案發生後才僱請，此時拓比公司之規定自有不同，尚不能執此即為被告
    不利之認定，併予敘明
七、綜上論述，並無證據足以認定被告涉有侵占貨款、服飾之犯行，被告所辯，自堪
    採信。至告訴人指訴被告製作不實之報表，將每日銷售所得，依上開「高價低報
    」、「收訂」及「高於優惠折價」等方式，作為日後有銷售貨物時之訂金款項之
    用，或累積達到一定之金額時再直接取走服飾等情，純屬臆測之詞，並無任何證
    據足以證明，此部分被告犯罪不能證明，唯公訴人認此部分與前開有罪部分有裁
    判上一罪之關係，故不另為無罪之諭知。
據上論斷，應依刑事訴訟法第三百六十九條第一項前段、第三百六十四條、第二百九
十九條第一項前段、刑法第二條第一項前段、第二百十六條、第二百十五條、第四十
一條罰金罰鍰提高標準條例第一條前段、第二條判決如主文。
本案經檢察官陳明光到庭執行職務。
中      華      民      國      九十      年      八      月    十    日
                              臺灣高等法院刑事第十八庭
                                  審判長法  官  吳      敦
                                        法  官  吳  明  峰
                                        法  官  林  陳  松
右正本證明與原本無異
不得上訴
                                        書記官  鎖  瑞  嶺
中      華      民      國      九十      年      八      月    十五    日
附錄    本判決論罪科刑法條：
刑法第二百十五條
從事業務之人，明知為不實之事項，而登載於其業務上作成之文書，足以生損害於公
眾或他人者，處三年以下有期徒刑、拘役或五百元以下罰金。
刑法第二百一十六條
行使第二百十條至第二百十五條之文書者，依偽造、變造文書或登載不實事項或使登
載不實事項之規定處斷。


司法院資訊處製作；財團法人民間司法改革基金會備份。
